【裁判字號】    99,台上,4018
【裁判日期】    990624
【裁判案由】    違反毒品危害防制條例
【裁判全文】
最高法院刑事判決            九十九年度台上字第四０一八號
上  訴  人  甲○○
選任辯護人  陳裕文律師
上列上訴人因違反毒品危害防制條例案件，不服台灣高等法院高
雄分院中華民國九十七年十一月二十八日第二審更審判決（九十
七年度上更(一)字第一九九號，起訴案號：台灣高雄地方法院檢察
署九十四年度偵字第四五０七號、第四九八八號），提起上訴，
本院判決如下：
    主  文
上訴駁回。
    理  由
按刑事訴訟法第三百七十七條規定：上訴於第三審法院，非以判
決違背法令為理由不得為之；是提起第三審上訴，應以原判決違
背法令為理由，係屬法定要件。如果上訴理由書狀並未依據卷內
訴訟資料具體指摘原判決不適用何種法則或如何適用不當；或所
指摘原判決違法情事，顯與法律規定得為第三審上訴理由之違法
情形不相適合；均應認其上訴為違背法律上之程式，予以駁回。
本件原判決撤銷第一審就販賣第一級毒品部分所為之科刑判決，
就此部分依刑法第五十九條酌予減輕後，改判論處上訴人甲○○
販賣第一級毒品罪刑（處有期徒刑十年，褫奪公權五年。上訴人
持有第二級毒品部分，業經原法院上訴審判處有期徒刑十月確定
；上訴人持有子彈部分，已經第一審判處有期徒刑六月確定）。
上訴人之上訴意旨略稱：（一）本件係因警方接獲線報檢舉設於
高雄市鼓山區○○○路二一一三號十樓之鴻翔行銷顧問有限公司
內藏有毒品，而向台灣高雄地方法院申請搜索票，並持該法院核
發之搜索票前往搜索，該線報並非檢舉上址有販賣毒品之事實，
則本案並無任何證據，足以證明上訴人有意圖營利而販賣扣案海
洛因毒品之行為；而依憑證人何泰良於原法院上訴審及原審先後
證稱：「有人線報藏有毒品」、「我的考慮是毒品交易很快」、
「（問：有無線報是毒品交易？）忘記了」、「（問：兩張搜索
票的日期是否為民國九十四年二月十六日及九十四年二月十七日
？）是十六、十七兩天，搜索當天是十六日」、「（問：當天有
無監聽到要進行毒品交易的監聽紀錄？）沒有」、「（問：警方
當天監看的時候，有無看到不明人士在被搜索二處地點出入？）
沒印象」，益足認於警方搜索時，並無任何情資足以證實上訴人
有販賣系爭海洛因毒品營利之意圖，上訴人辯稱：因伊罹患喉癌
，海洛因係伊買來準備於喉癌病痛發作時，供己施用止痛等語，
自非毫無可取。況且上訴人前揭否認犯罪之辯解，縱令非可採信
，但仍須有積極證據資以證明上訴人有販賣系爭海洛因毒品營利
之意圖，殊難僅憑上訴人有販入系爭海洛因毒品之行為，以及其
否認犯罪之辯解非可採信，即遽認上訴人有販賣系爭海洛因毒品
營利之意圖，否則即與最高法院三十年上字第四八二號判例（上
訴書誤載為五十九年台上字第一六四三號判例）意旨有違，原判
決理由說明：「被告（即上訴人，下同）若因喉癌發病疼痛，自
應即時就醫治療藉此取得止痛藥劑，且被告所患係重大傷病，可
免健保自行負擔部分之費用，被告何須花費鉅資購入昂貴之海洛
因來止痛？另被告亦自承其尚未發病疼痛，且其既未施用扣案海
洛因毒品，其又如何知悉扣案海洛因之純度如何？及究竟應施用
若干數量之海洛因，始能僅屬止痛而不因施用過量而喪生？足徵
被告所辯：『購入海洛因準備作止痛用』，顯然有違常情」，有
不適用法則、適用法則不當及理由不備之違法。（二）一般意圖
營利販賣毒品之案件，皆會查獲磅秤扣案，本件警方並未在上訴
人前揭承租處查獲磅秤，更足認上訴人並無意圖營利販賣系爭海
洛因毒品之犯行，原判決未說明不採納前揭有利於上訴人證據之
理由，自屬理由不備。（三）原判決既認定羅珍玉並非高雄市鼓
山區○○○路二一一三號十樓房屋之所有權人、住居人、看守人
或可為其代表之人，則縱令羅珍玉曾在系爭搜索筆錄上簽名同意
夜間搜索，亦屬無效之簽署，非可憑此即認本件夜間搜索為合法
。況且證人羅珍玉於原法院上訴審已證稱：「（問：警察在夜間
搜索時有無告知你可以拒絕？）沒有」、「這兩份筆錄是搜索完
後才做的，做完筆錄才簽名」，再參酌系爭搜索票之有效期間係
九十四年二月十六日起至九十四年二月十七日止，足見台灣高雄
地方法院核准之搜索時間甚為寬裕，並無任何證據足以顯示有須
夜間搜索之急迫情形，詎警方仍於夜間實施搜索，其程序顯與刑
事訴訟法第一百四十六條第一項之規定有違。原判決理由說明：
「本件查扣海洛因毒品等物之數量，尚屬易於攜帶可隨時變更藏
放地點，倘警方不及時入屋搜索，自有查緝困難之虞，堪認合於
刑事訴訟法第一百四十六條第一項但書所定『急迫』之情形」，
顯係誤解刑事訴訟法第一百四十六條第一項但書之規定，本件因
違法搜索所取得扣案之系爭海洛因毒品，應無證據能力，原判決
有不適用法則及適用法則不當之違法。（四）原判決就本件搜索
程序，忽謂有經住居人、看守人或可為其代表之人承諾之情形，
忽認：「縱認本件有違背上開夜間搜索扣押之程序規定，但就所
扣押取得之證據，經本院（指原審）斟酌本件警方係疏未取得人
亦在現場之被告同意，其違背上述夜間搜索法定程序之情節非重
；警方有取得出租人羅振杰之母羅珍玉同意，由羅珍玉提供該處
房屋鑰匙始入內搜索，其違背上述夜間搜索法定程序時之主觀意
圖並非顯然出於惡意；上述搜索侵害被告權益情形非重；本件查
獲海洛因毒品數量不少之犯罪危險；警方如取得被告之同意，當
能發現扣押海洛因毒品等物之必然性；搜索扣押取得之證據即海
洛因毒品等物，因被告業已坦認均屬其所有之物，則此等證據對
被告訴訟上防禦不利益程度甚輕等情，均合於上開關於被告人權
保障及公共利益之均衡維護之情形，亦足認有證據能力」，自屬
理由矛盾。（五）第一審係認定上訴人同時、同地意圖營利而販
入第一、二、三級毒品，而從一重論以販賣第一級毒品罪，原判
決撤銷第一審判決，認上訴人僅係意圖營利販入第一級毒品，就
上訴人被訴意圖販賣而持有第三級毒品部分，則於理由內敘明無
積極證據足以證明，而不另為無罪之諭知；惟本件亦無任何積極
證據，資以證明上訴人有意圖營利販賣第一級毒品之罪嫌，原判
決就扣案之第三級毒品部分，僅論以持有，就同樣情形之扣案
第一級毒品部分，認定上訴人係意圖營利而販入，有判決理由矛
盾之違法。（六）原判決理由既說明：「被告買入扣案海洛因毒
品之主觀上用意，無非供己施用、轉讓、寄藏或轉售販賣等原因
，本件扣案之海洛因毒品既非供被告止痛施用，被告又未供述其
有轉讓或寄藏扣案海洛因之途，則被告以新台幣（下同）三十萬
元鉅資一次買入扣案數量不少之海洛因毒品，其主觀上自係有意
轉售無疑，此等推論尚合於經驗及論理法則」，則究係以何種標
準，認定以三十萬元之代價一次販入海洛因毒品，即係為轉售他
人營利而販入？又其就上訴人所販入海洛因毒品之數量，先稱：
易於攜帶可隨時變更藏放地點云云，嗣又稱：數量不少等語，亦
屬理由矛盾等語。
惟查：原判決依憑調查證據之結果並綜合卷內證據資料，認定上
訴人有其事實欄所載之犯行，已於理由內詳敘其調查證據之結果
及取捨證據認定之理由，並就上訴人否認犯罪所持之辯解，認非
可採，予以指駁。復依憑調查證據之結果，說明援引作為判決基
礎之證據資料（含因夜間搜索所取得扣案之證據）均具有證據能
力所憑之理由（見原判決正本第二頁第二十行至第六頁第八行）
。此外，又綜合卷內證據資料，說明認定上訴人販入系爭第一級
毒品確為意圖轉售營利所憑之證據及其理由（見原判決正本第八
頁第二行至第二一行）。從形式上觀察，原判決並無理由不備、
理由矛盾、不適用法則或適用法則不當等違背法令之情形；原判
決亦非僅以上訴人否認犯罪之辯解不能成立及上訴人供認扣案之
系爭海洛因毒品係伊販入等語，作為認定其販入系爭第一級毒品
海洛因係為意圖轉售營利所憑之證據。上訴意旨（一）、（三）
、（四）、（五）、（六）均置原判決事實欄明確認定及理由欄
內已詳予說明之事項於不顧，徒憑己見，或執原審僅依憑上訴人
有販入系爭海洛因毒品之行為，以及其否認犯罪之辯解非可採信
，即遽認上訴人有販賣系爭海洛因毒品營利之意圖等語，指摘原
判決與本院三十年上字第四八二號判例意旨有違；或猶執原判決
已敘明非可採信之否認犯罪辯解，任指原判決違法；或就事實審
法院採證認事及證據證明力自由判斷職權之合法行使，再為單純
事實上爭執；或仍以本件夜間搜索違反刑事訴訟法第一百四十六
條第一項之規定，因違背上開法定搜索程序所取得之證據，應無
證據能力云云，指摘原判決不適用法則、適用法則不當及理由矛
盾；均不足以辨識原判決已具備違背法令之形式要件。又刑事證
據法上並無必須同時查獲磅秤，販賣毒品罪始能成立之證據法則
，則警方未於上訴人前揭承租處查獲磅秤乙節，尚不足以推翻原
判決所為上訴人係意圖轉售營利而販入系爭海洛因毒品之事實認
定，此部分事實對上訴人既非必然有利，自毋庸於判決理由內予
以說明。上訴意旨（二）執此指摘原判決理由不備，殊屬誤會。
至於原判決理由記載：「易於攜帶可隨時變更藏放地點」，旨在
說明上訴人可輕易更換系爭海洛因毒品之放置地點，而增加警方
查緝之難度，故警方於夜間對上訴人前揭承租處實施搜索，堪認
合於刑事訴訟法第一百四十六條第一項但書所稱之「急迫」情事
，而其理由內另記載：買入扣案數量不少之海洛因毒品等語，乃
在說明扣案海洛因毒品之販入價格達三十萬元，合計淨重一百八
十七點九九公克，其數量非少；所述既非同一事實，其間自無矛
盾可言。上訴意旨（六）另執此指摘原判決理由矛盾，顯非依據
卷內資料而為主張。綜上所論，本件上訴違背法律上之程式，予
以駁回。
據上論結，應依刑事訴訟法第三百九十五條前段，判決如主文。
中    華    民    國  九十九  年    六    月  二十四  日
                      最高法院刑事第七庭
                          審判長法官  林  永  茂
                                法官  蘇  振  堂
                                法官  蕭  仰  歸
                                法官  林  立  華
                                法官  蔡  彩  貞
本件正本證明與原本無異
                                      書  記  官
中    華    民    國  九十九  年    七    月    一    日
                                                      Ｅ

司法院資訊處製作；財團法人民間司法改革基金會備份。
